臺灣桃園地方法院刑事判決　　　　　　　　　　　　　九十一年度訴緝字第四七號
　　公　訴　人　臺灣桃園地方法院檢察署檢察官
　　被　　　告　甲○○
　　選任辯護人　石麗卿律師
右列被告因違反毒品危害防制條例案件，經檢察官提起公訴（八十八年度偵字第一０
二七０號），本院判決如左：
    主  文
甲○○轉讓第一級毒品，未遂，累犯，處有期徒刑拾月。扣案之第一級毒品海洛因壹
包（淨重零點貳伍公克，包裝重零點壹陸公克）沒收銷燬之。
    事  實
一、甲○○前曾於民國八十七年間因犯偽造文書罪，經本院判處有期徒刑五月確定，
    於八十八年一月十二日易科罰金執行完畢，竟猶不知悛悔，其明知海洛因業經毒
    品危害防制條例列為第一級毒品，不得非法轉讓，竟於八十八年七月八日清晨，
    因丙○○遭不詳姓名人以電話騷擾，請其駕車搭載外出躲避，甲○○遂駕駛車號
    ＧＧ－二六二九號自小客車搭載丙○○至石門水庫附近，於同日清晨六時許，甲
    ○○竟於車內向丙○○表示：可將乙包第一級毒品海洛因（該包海洛因係其向他
    人以新臺幣（下同）五千元購得），以等價五千元之價格轉讓予丙○○，惟因丙
    ○○表示無錢無法購買，甲○○乃作罷而未遂其犯行，繼再駕車搭載丙○○返回
    住處，嗣於同日六時四十分許，甲○○搭載丙○○行經桃園縣龍潭鄉○○路六三
    巷四號前時，為警據報查獲，並扣得菸盒乙個及放置於菸盒內之第一級毒品海洛
    因乙小包（淨重０．二五公克，包裝重０．一六公克）。
二、案經桃園縣警察局平鎮分局報請臺灣桃園地方法院檢察署檢察官偵查起訴。
    理  由
一、訊之被告甲○○矢口否認有轉讓第一級毒品之犯行，辯稱：伊在車內並未向丙○
    ○表示要以五千元賣其毒品海洛因，扣案之海洛因乙包，係伊自行施用云云。惟
    查：
（一）右揭犯罪事實，迭據證人丙○○於警訊中證稱：林員以新臺幣五千元要叫伊買
      ，但伊身上並沒有閒錢可以購買等語（見偵卷第九頁）；於偵訊中證稱：被告
      在石門水庫說有一包海洛因，要賣伊五千元，問伊要不要買等語（見偵卷第三
      十六頁背面）；及於本院訊問時證稱：在石門水庫時，被告有提到有一包海洛
      因可以以五千元賣給伊，那時天剛亮約六點左右，我因沒有多餘的錢，所以沒
      有向他買，之後我請他載我回家等語（見本院八十八年度訴字第一０九三號卷
      第二十八頁）綦詳，其前開證述內容均屬一致，顯非子虛。雖證人丙○○於內
      勤檢察官初訊時曾為迴護被告之詞而證稱：「海洛因是一個叫『阿陽』的人的
      ，都不是我及甲○○的，我並沒有向甲○○買毒品，是『阿陽』要賣我的」、
      「『阿陽』要賣我毒品，把毒品丟入我車內，但因我沒錢我不要，『阿陽』丟
      了就跑，說下次再付錢，是『阿陽』將毒品放入香菸盒的」云云，惟其嗣於本
      院訊問時證稱：「事實上沒有『阿陽』之人，是我們（指其與被告）一起在從
      警局到地檢署之路上二人編出來的，他（指被告）因另有他案在身，怕這件案
      子扯出來，被判得更重．．．當天我確實是找他幫忙，但發生此事，他說為了
      幫忙我所以發生此事，我因過意不去，所以幫他圓謊」等語，參以，被告於內
      勤檢察官初訊時雖供稱：扣案的毒品不是伊的云云（見偵卷第十五頁背面），
      嗣於本院訊問時亦坦承：車上的毒品是伊自己在用的（見本院卷九十一年六月
      十八日訊問筆錄）等語，益足認證人丙○○證稱其於內勤檢察官初訊時之前開
      證詞，係與被告在從警局到地檢署之路上二人編出來的等語，應屬實在。
（二）前開在被告車上扣得之白粉乙包，經送鑑驗結果，確係第一級毒品海洛因（淨
      重０．二五公克，包裝重０．一六公克）無訛，有法務部調查局鑑定通知書乙
      紙附卷可稽，是堪認被告欲以平價轉讓予證人丙○○之物，確為第一級毒品海
      洛因。
（三）辯護意旨雖認本件之報案人即為丙○○，本件係丙○○與員警配合主導云云，
      惟其所辯核與承辦之警員丁○○及乙○○均一致證稱：報案者係一不具名之「
      男子」，且該人係檢舉一名叫丙○○之女子之情截然不符；徵之證人丙○○於
      本院訊問時供稱：有一名男子打電話找伊麻煩，打很多通，叫伊小心點，伊才
      找被告載伊離開住處等情（見本院九十一年七月十六日訊問筆錄），足證報案
      者另有其人（且為男子）；況證人丙○○於內勤檢察官初訊時，尚為迴護被告
      之供詞，是前開辯護意旨顯屬憑空臆測，自無足採。
（四）辯護意旨雖復謂：本件扣案之毒品係警方違法搜索所得，不具證據能力云云。
      惟查，證人即警員乙○○證稱：當天渠等攔下被告車盤檢，在中央扶手上發現
      有可疑之香菸盒，渠等請被告或丙○○把菸盒打開看，即看到一包海洛因等語
      （見本院九十一年七月十六日訊問筆錄），是本件扣案之海洛因乙包，既係警
      員盤查時，被告或丙○○自行在警員面前打開菸盒而發現是毒品，顯難認係警
      員非法搜索而發現，至警員於發現該包毒品後依法扣押，並無不法可言，是本
      件扣案之毒品海洛因應認具證據能力。
（五）綜上，被告轉讓第一級毒品之犯行，應堪認定。
二、按海洛因為毒品危害防制條例所規範之第一級毒品，核被告甲○○所為，係犯毒
    品危害防制條例第八條第一項、第四項之轉讓第一級毒品未遂罪。又毒品危害防
    制條例所規定之販賣毒品罪，雖未明示以「營利之意圖」為其犯罪構成要件，然
    販賣行為在通常情形下，仍係以牟取利益為其活動之主要誘因與目的，因之，行
    為人在主觀上須具有營利之意圖，應為販賣毒品罪之構成要件（最高法院六十九
    年台上字第一六七五號判例、八十九年台上字第二九九號判決參照）。本件被告
    於本院訊問時供稱：扣案之海洛因一包係伊以五千元購得（見本院九十一年八月
    二十一日審判筆錄），參以證人丙○○亦證稱被告係欲賣其一包五千元之情，顯
    見被告並未從中獲利，此外並無其他積極證據足證被告有從中牟利之情，自應認
    被告並無營利意圖（即無販賣毒品之故意），而僅有轉讓毒品之故意，是公訴意
    旨認被告係犯毒品危害防制條例第四條第五項、第一項之販賣第一級毒品未遂罪
    嫌，起訴法條尚有未恰，應予變更。至被告於轉讓前持有第一級毒品之低度行為
    ，應為轉讓之高度行為所吸收，不另論罪。被告已對證人丙○○要約欲轉讓第一
    級毒品海洛因予丙○○，顯已著手實施轉讓毒品之行為，惟丙○○因無金錢拒絕
    ，未生轉讓之結果，被告之犯罪尚屬未遂階段，爰依刑法第二十六條前段之規定
    減輕其刑。再查，被告前有如事實欄所述之犯罪科刑執行情形，此有臺灣桃園地
    方法院檢察署刑案資料查註紀錄表、臺灣高等法院被告全國前案紀錄表各乙紙附
    卷可稽，其於五年內再犯本件最重本刑為有期徒刑以上之罪，為累犯，應依刑法
    第四十七條之規定加重其刑，並先加後減之。爰審酌被告明知海洛因為具有成癮
    性、濫用性之毒品而仍欲轉讓他人施用，對社會之危害不可謂不大、及其犯罪之
    動機、目的、手段、及其犯後態度等一切情狀，量處如主文所示之刑，以資懲儆
    。扣案之海洛因乙小包（淨重０．二五公克，包裝重０．一六公克），為查獲之
    第一級毒品，應依毒品危害防制條例第十八條第一項前段沒收銷燬。至為警同時
    查獲之菸盒一個，雖被告將前開毒品放置於其內，惟被告尚未轉讓該包毒品予丙
    ○○，且縱欲轉讓亦應係將該包毒品取出供丙○○觀看，並不須將該菸盒同時轉
    讓，是該菸盒自難認係供犯罪所用之物，又該菸盒並未送入桃園地方法院檢察署
    之贓物庫，至今已不復可尋，為免執行之困難，爰不另為沒收之諭知。
據上論斷，應依刑事訴訟法第二百九十九條第一項前段、第三百條，毒品危害防制條
例第八條第一項、第四項、第十八條第一項前段，刑法第十一條前段、第四十七條、
第二十六條前段，判決如主文。
本案經檢察官羅秀蓮到庭執行職務。
中      華        民        國      九十一    年    九      月    四    日
                                臺灣桃園地方法院刑事第六庭
                                   法  官  林  曉  芳
右正本證明與原本無異。
如不服本判決，應於判決送達後十日內向本院提出上訴狀( 應附繕本 )，上訴於
臺灣高等法院。
                                   書記官  巫  孟  蓉
中      華        民        國      九十一    年    九      月   二十四 日
附論罪科刑依據之法條
毒品危害防制條例第八條
轉讓第一級毒品者，處一年以上七年以下有期徒刑，得併科新臺幣一百萬元以下罰金
。
轉讓第二級毒品者，處六月以上五年以下有期徒刑，得併科新臺幣七十萬元以下罰金
。
轉讓第三級毒品者，處三年以下有期徒刑，得併科新臺幣三十萬元以下罰金。
前三項之未遂犯罰之。
毒品危害防制條例第十八條第一項
查獲之毒品及專供製造或施用毒品之器具，不問屬於犯人與否，均沒收銷燬之。但合
於醫藥或研究之用者，得不予銷燬。
